【裁判字號】    92,訴,1135
【裁判日期】    921017
【裁判案由】    違反槍砲彈藥刀械管制條例
【裁判全文】
臺灣臺中地方法院刑事判決                        九十二年度訴字第一一三五號
    公  訴  人  臺灣臺中地方法院檢察署檢察官
    被      告  乙○○
    指定辯護人  本院公設辯護人甲○○
右列被告因違反槍砲彈藥刀械管制條例案件，經檢察官提起公訴（九十二年度偵字第
五三八二號），及移
：
    主  文
乙○○共同連續未經許可，持有手槍，處有期徒刑陸年陸月，併科罰金新臺幣壹佰萬
元，罰金如易服勞役，以罰金總額與陸個月之日數比例折算。
扣案如附表所示具有殺傷力之制式手槍伍支（含彈匣玖個，槍枝管制編號各為：00
00000000號、0000000000號、0000000000號、000
0000000號、0000000000號）及鑑驗剩餘具有殺傷力之制式子彈壹
佰顆，均沒收。
    事  實
一、乙○○前曾於民國八十二、八十三年間，先後因違反肅清煙毒條例案件，經本院
    各判處有期徒刑二年、三年二月確定在案，經接續執行後，於八十五年三月十二
    日縮短刑期假釋出監，本應於八十八年六月六日假釋期滿，惟嗣於假釋期間內更
    犯罪，經撤銷假釋送監執行殘刑三年二月二十五日後，甫於九十二年三月十六日
    日執行完畢（未構成累犯），猶不知悔改，竟基於未經許可，持有手槍、子彈之
    概括犯意，並與蔡振芳（業於八十八年十二月二十四日死亡，並經檢察官為不起
    訴處分在案）共同基於犯意聯絡，於八十八年十一月底，明知蔡振芳所持有之如
    附表編號一所示之手槍、如附表編號六所示之子彈均屬具有殺傷力之手槍、子彈
    ，竟與蔡振芳共同開車將該槍、彈攜至臺中市○區○○○路一段一九二號旁空地
    藏放，而與蔡振芳共同未經許可，持有上揭槍、彈；乙○○復於八十八年十一月
    底某日，在臺中市○○○路六三巷三一號，無意中發現其弟賴錫慧（業於八十一
    年六月間死亡）遺留在該處臥室天花板夾層內具有殺傷力之如附表編號二至五所
    示之手槍、如附表編號七所示之子彈，竟基於持有該手槍、子彈之犯意，未經許
    可而持有之，並將該槍、彈攜至臺中市○○○街八號六樓十一室藏放；再於八十
    八年十二月初某日，明知蔡振芳所持有之如附表編號八所示之子彈十顆，係屬具
    有殺傷力之子彈，竟與蔡振芳共同開車將該子彈攜至臺中市○區○○○路一段一
    九二號旁空地藏放，而與蔡振芳共同未經許可，持有上揭子彈。嗣於八十八年十
    二月十五日凌晨零時五分許，乙○○持有如附表編號二所示之手槍一支及子彈十
    九顆，並駕駛車號ＮＺ－一七七九號自用小客車搭載不知情之陳金陽，於行經臺
    中市○○路與信義街口之加油站時，為警當場查獲，隨即帶警至臺中市○○○街
    八號六樓十一室再扣得如附表編號三至五所示之制式手槍及子彈九十一顆；另於
    八十九年一月二十五日下午三時三十分許，帶同警方人員至臺中市○○○路○段
    一九二號旁空地，起出如附表編號八所示之子彈十顆；復於八十九年一月二十七
    日下午五時十分許，帶同警方人員至臺中市○○○路○段一九二號旁空地，起出
    如附表編號一所示之制式手槍及如附表編號六所示之子彈九顆後，始悉上情。
二、案經臺中市警察局移送臺灣臺中地方法院檢察署檢察官偵查起訴及臺中市警察局
    第三分局、南投縣警察局報請該署檢察官併案審理。
    理  由
一、訊據被告乙○○固不否認於上揭時、地持有如附表編號一至八所示之制式手槍、
    子彈等事實，惟辯稱：該於臺中市○○○街八號六樓十一室扣得之槍、彈係其弟
    賴錫慧於八十一年間所遺留下來，其係於當時即持有上揭槍、彈，亦未與案外人
    蔡振芳共同持有上揭槍、彈，又其於八十七年間曾因持有手槍罪，經臺灣高等法
    院高雄分院以九十年度上更（一）字第二九五號判決在案，故本案與臺灣高等法
    院高雄分院所判決之案件應係屬裁判上一罪之關係，自應為該案判決效力所及，
    本案不得再予以論罪科刑云云。經查：
（一）被告於警詢中已供稱：「我弟弟賴錫慧於八十一年間因癌症逝世，之後我亦因
      案在臺中監獄服刑，而我出獄後，自己在臺中市○村路購屋居住，期間沒有返
      回柳川東路六三巷三一號老家，一直到八十八年九月二十一日發生地震後，於
      十一月底返回柳川東路老家時，在我弟弟使用的房間天花板夾層內找到一包以
      帆布袋裝的物品，經我取下察看後發現袋子裏是四把手槍及一批子彈（及如附
      表編號二至五所示之手槍及編號七、八所示之子彈）：：：為免遭到不必要困
      擾，我就將這批槍彈放在臺中市○○○街八號六樓十一室之無人居住套房內：
      ：：。」、「我不知道他（指賴錫慧）為何會有這些槍彈，確實是我返回老家
      整理時才發現到的。」等語（見八十八年度偵字第二四五０四號偵查卷一五頁
      反面、第一六頁），並於檢察官偵訊時再次供述屬實（見上揭偵查卷第三五頁
      、第三六頁）。而被告事後即於八十八年十二月十五日凌晨零時五分許，持有
      上揭置放於臺中市○○○街八號六樓十一室之部分槍彈亦即如附表編號二所示
      之手槍一支及子彈十九顆，並駕駛車號ＮＺ－一七七九號自用小客車搭載不知
      情之陳金陽，於行經臺中市○○路與信義街口之加油站時，為警當場查獲之情
      ，亦據證人陳金陽於警詢中證述屬實，已足認被告確實係自八十八年十一月底
      起始開始持有如附表編號二至五所示之手槍及編號七所示之子彈無誤。
（二）另被告與案外人蔡振芳共同持有如附表編號一所示之制式手槍及如附表編號六
      、編號八所示之子彈之事實，亦據被告於警詢中供稱：「：：：該槍彈是我朋
      友蔡振芳於八十八年十一月底某日晚上開車載我外出喝酒的途中，蔡振芳先下
      車將一包物品藏放於路邊空地：：：。」、「於八十八年十二月初我們二人一
      起要去酒店喝酒，蔡振芳在車上向我說這者包東西（指槍彈）被警察查到就不
      好，所以要先藏起來：：：。」等語明確（見八十九年度偵字第四一五八號偵
      查卷第三三頁反面、第一六頁反面）。被告既知悉蔡振芳持有之上揭槍、彈，
      且均具有殺傷力，詎猶與之共同駕車前往臺中市○○○路○段一九二號旁空地
      藏放，顯見被告確實與案外人蔡振芳間就持有上揭如附表編號一所示之制式手
      槍及如附表編號六、編號八所示之子彈間有犯意聯絡無疑。
（三）而扣案如附表編號一所示之手槍及如附表編號六所示之子彈，經送請內政部警
      政署刑事警察局鑑定結果認：送鑑制式貝瑞塔手槍一支（含彈匣一個，槍枝管
      制編號0000000000號），認係美製ＢＥＲＥＴＴＡ廠92Ｄ型口徑九
      ｍｍ制式半自動手槍，槍號為ＢＥＲ二五七二七四  Ｚ，槍管內具陸條右旋之
      來復線，機械性能良好，認具殺傷力；而送鑑子彈九顆（試射五顆），其中三
      顆認均係制式口徑○．三五七吋子彈，彈底標記為「ＡＰ３５７ＭＡＧＮＵＭ
      」，認均具殺傷力；另六顆認均係制式口徑九ｍｍ子彈，彈底標記為「ＡＣＰ
      ９６  ９ｍｍ」，認均具殺傷力，此有該局八十九年二月十日刑鑑字第一四五
      二六號鑑驗通知書一份在卷可稽。另扣案如附表編號二至五所示之手槍四支及
      如附表編號七所示之子彈一百一十顆、如附表編號八所示之子彈十顆經送內政
      部警政署刑事警察局鑑定結果，其中以色列製手槍一支（含彈匣二個，槍枝管
      制編號為0000000000號），認係以色列Ｉ．Ｍ．Ｉ廠ＪＥＲＩＣＨ
      Ｏ九四一ＦＢ型口徑九ｍｍ制式半自動手槍，槍管內具陸條右旋來復線，槍號
      磨滅，經重現結果為00000000，機械性能良好，認具殺傷力；其中奧
      地利製手槍一支（含彈匣二個，槍枝管制編號為0000000000號），
      認係奧地利ＧＬＯＣＫ廠一七型口徑九ｍｍ制式自動手槍，槍管內具陸條右旋
      來復線，槍號磨滅，經重現結果研判為ＢＭＥ０四七，機械性能良好，認具殺
      傷力；其中美製手槍一支（含彈匣二個，槍枝管制編號為000000000
      0號），認係貝瑞塔美國廠製ＭＯＤ．九二ＦＳ口徑九ｍｍ制式自動手槍，槍
      管內具陸條右旋來復線，槍號為ＢＥＲ０一一七０三，機械性能良好，認具殺
      傷力；其中捷克製手槍一支（含彈匣二個，槍枝管制編號為00000000
      00號），認係捷克製ＣＺ  七五  ＣＯＭＰＡＣＴ型口徑九ｍｍ制式自動手
      槍，槍管內具陸條右旋來復線，槍號為０一六五五，機械性能良好，認具殺傷
      力；另制式子彈一百一十顆，均認係口徑九ｍｍ制式子彈，可供上述手槍裝填
      發射，均具殺傷力，此有該局八十九年一月十三日刑鑑字第一三九八七九號鑑
      驗通知書一份在卷可稽；而如附表編號八所示之子彈十顆，均認係口徑０．三
      五七吋制式轉輪槍子彈（彈底標記均為「ＡＰ３５７ＭＡＧＮＵＭ」），均可
      供轉輪手槍裝填發射（試射四顆），認具殺傷力，此亦有該局八十九年一月三
      十一日刑鑑字第一二三七八號鑑驗通知書一份在卷足稽。已足認上揭扣案之槍
      、彈均具有殺傷力無誤。
（四）又被告雖於八十七年已曾因違反槍砲彈藥刀械管制條例案件，經臺灣高等法院
      高雄分院判處有期徒刑在案，病並有該院九十年度上更（一）字第二九五號刑
      事判決一份在卷足憑，然本案被告所犯持有手槍、子彈罪距該案犯罪時間已有
      一年十月之久，參以被告復自承係在八十八年十一月底始無意中發現其弟賴錫
      慧所遺留之上揭槍、彈，而蔡振芳所持有之槍、彈係蔡振芳所有等語，足認被
      告係於該案犯罪後始另行起意持有上揭制式手槍、子彈，已難認本案與該案間
      有何連續犯之裁判上一罪關係。此外，復有扣案如附表一至八所示之制式手槍
      及子彈足資佐證，是被告上揭所辯，顯係事後推諉卸責之詞，不足採信。本案
      事證明確，被告之犯行洵堪認定，應依法論科。
二、被告乙○○未經許可，持有上開具有殺傷力之制式手槍及子彈，核其所為，係犯
    槍砲彈藥刀械管制條例第七條第四項未經許可，持有手槍罪及同條例第十二條第
    四項未經許可，持有子彈罪。被告與案外人蔡振芳就上揭持有具有殺傷力之如附
    表編號一所示之手槍及如附表編號六所示之子彈等犯行間，有犯意聯絡及行為分
    擔，為共同正犯。又被告先後持有手槍、子彈等犯行，均時間緊接，方法相同，
    觸犯構成要件相同之罪名，顯係各基於概括之犯意反覆為之，應依連續犯之規定
    ，各論以一罪，並均加重其刑。被告分別以一持有行為，觸犯上揭持有手槍及持
    有子彈數罪，為想像競合犯，依刑法第五十五條之規定，應從較重之同條例第七
    條第四項未經許可，持有手槍罪論處。另被告前雖曾於八十二、八十三年間，先
    後因違反肅清煙毒條例案件，經本院各判處有期徒刑二年、三年二月確定在案，
    經接續執行後，於八十五年三月十二日縮短刑期假釋出監，本應於八十八年六月
    六日假釋期滿，惟嗣於假釋期間內更犯罪，經撤銷假釋送監執行殘刑三年二月二
    十五日後，甫於九十二年三月十六日日執行完畢，此有臺灣高等法院被告全國前
    案紀錄表一份在卷可稽，應尚未構成累犯，而公訴人認被告係屬累犯，應加重其
    刑，顯屬誤會，併予指明。爰審酌被告未經許可，持有上揭扣案之手槍及子彈，
    嚴重影響社會治安，惟未持之為何犯罪行為，且其於為警查獲後，旋即自動供出
    並帶同警員取出其餘手槍、子彈，暨其犯罪之動機、目的、手段、品行、智識程
    度及犯後之態度良好等一切情狀，量處如主文所示之刑，並就所處罰金刑部分諭
    知易服勞役之折算標準，以示懲儆。另被告行為後，槍砲彈藥刀械管制條例已將
    原條例第十九條「犯第七條、第八條、第十條、第十一條、第十二條第一項至第
    三項、第十三條第一項至第三項之罪，經判處有期徒刑者，應於刑之執行完畢或
    赦免後，令入勞動場所，強制工作，其期間為三年。」之條文刪除，並於九十年
    十一月十四日公布施行，同年月十六日生效，雖被告犯罪在修法之前，惟依刑法
    第二條第二項保安處分適用裁判時之法律之規定，修正前槍砲彈藥刀械管制條例
    第十九條之規定，即無再適用餘地，併此敘明。末查扣案如附表編號一至五所示
    之制式手槍五支（含彈匣九個，槍枝管制編號各為：0000000000號、
    0000000000號、0000000000號、0000000000號
    、0000000000號）及鑑驗剩餘具有殺傷力之制式子彈一百顆，均有殺
    傷力，已如前述，係屬違禁物，應依刑法第三十八條第一項第一款之規定予以宣
    告沒收；至扣案如附表編號六子彈中已試射之五顆子彈、附表編號七所示之制式
    子彈中已試射之二十顆子彈及附表編號八號所示子彈中已試射之四顆子彈，均已
    因內政部警政署刑事警察局於鑑驗時試射，而失其原有子彈之結構及效能，不再
    具有殺傷力，已非違禁物，爰不予宣告沒收。
三、至移送併案審理部分（九十二年度偵字第一六三０六號），即上揭被告持有如附
    表編號一所示之制式手槍一支及如附表編號六所示之子彈九顆之事實，因與前揭
    檢察官起訴經論罪科刑部分有連續犯之裁判上一罪關係，應為起訴效力所及；另
    按檢察官就犯罪事實一部起訴者，其效力及於全部，刑事訴訟法第二百六十七條
    定有明文。又裁判上一罪，基於公訴不可分，審判不可分之原則，檢察官就裁判
    上一罪之一部起訴者，受理法院對於未經起訴之他部分自屬有權審判，縱經檢察
    官將此具有不可分性之整個犯罪，割裂為二，僅一部起訴而他部予以不起訴之處
    分，其處分亦應認為無效（最高法院四十三年台上第六九０號判例意旨參照）。
    查被告上揭持有如附表編號六所示子彈九顆之犯行，雖經檢察官以不另為不起訴
    處分在案，惟此部分犯行，因與被告經起訴上揭持有子彈之事實有連續犯之裁判
    上一罪關係，自為審判效力所及，揆諸上述說明，本院自得就被告此部分未經許
    可，持有子彈之犯行併予審理，均附此敘明。至於檢察官移送併案審理部分中之
    被告持有如附表編號九所示之制式三五七手槍一支部分（槍枝管制編號0000
    000000），經送鑑定結果，認係仿Ｓｍｉｔｈ＆Ｗｅｓｓｏｎ廠口徑０．
    三五七吋轉輪手槍製造之仿造槍，槍管內具陸條右旋之來復線，機械性能良好，
    認均具殺傷力，有內政部警政署刑事警察局鑑驗通知書一份在卷可稽，該槍枝既
    非屬制式手槍，而係屬仿造槍，則被告該持有仿造槍之犯行係涉犯槍砲彈藥刀械
    管制條例第十一條第四項支罪，此即與前揭被告被訴持有制式手槍罪部分之構成
    要件不同，足認此部分與前揭經起訴論罪部分並無裁判上一罪之關係，本院自無
    從併予審理，此部分應退回移送併辦單位另行依法處理，附此敘明。
據上論斷，應依刑事訴訟法第二百九十九條第一項前段，槍砲彈藥刀械管制條例第七
條第四項、第十二條第四項，刑法第第十一條前段、第二條第二項、第二十八條、第
五十五條、第四十二條第二項、第三項、第三十八條第一項第一款，判決如主文。
中      華      民      國    九十二    年      十      月     十七     日
                    臺灣臺中地方法院刑事第四庭
                                    審判長法  官  張  靜  琪
                                          法  官  羅  智  文
                                          法  官  王  世  華
右正本證明與原本無異。
如不服本判決，應於判決送達後十日內向本院提出上訴狀，上訴於臺灣高等法院臺中
分院( 須附繕本 )。
                                          書記官
中      華      民      國    九十二    年      十      月     二十     日
如不服本判決，應於送達後十日內向本院提出上訴狀（須附繕本），上訴於臺灣高等
法院臺中分院。
附錄論罪科刑法條
槍砲彈藥刀械管制條例第七條第四項
未經許可，持有、寄藏或意圖販賣而陳列第一項所列槍砲、彈藥者，處五年以上有期
徒刑，併科新臺幣一千萬元以下罰金。
槍砲彈藥刀械管制條例第十二條第四項
未經許可，持有、寄藏或意圖販賣而陳列子彈者，處五年以下有期徒刑，併科新臺幣
三百萬元以下罰金。
附表
┌───┬─────────┬────┬────────────────┐
│編號  │物品名稱          │數量    │備註                            │
├───┼─────────┼────┼────────────────┤
│一    │制式貝瑞塔手槍    │壹支    │槍枝管制編號為 0000000000，認係 │
│      │（含彈匣壹個）    │        │美製ＢＥＲＥＴＴＡ廠92Ｄ型口徑９│
│      │                  │        │ｍｍ制式半自動手槍，槍號為ＢＥＲ│
│      │                  │        │257274  Ｚ，槍管內具陸條右旋之來│
││                  │        │復線，機械性能良好，認具殺傷力。│
│      │                  │        │                                │
├───┼─────────┼────┼────────────────┤
│二    │以色列製手槍      │壹支    │槍枝管制編號為0000000000，認係以│
│      │（含彈匣貳個）    │        │色列Ｉ．Ｍ．Ｉ廠ＪＥＲＩＣＨＯ  │
│      │                  │        │941ＦＢ型口徑９ｍｍ制式半自動手 │
│      │                  │        │槍，槍管內具陸條右旋來復線，槍號│
│      │                  │        │磨滅，經重現結果為00000000，機械│
│      │                  │        │性能良好，認具殺傷力。          │
│      │                  │        │                                │
├───┼─────────┼────┼────────────────┤
│三    │奧地利製手槍      │壹支    │槍枝管制編號為0000000000，認係奧│
│      │（含彈匣貳個）    │        │地利ＧＬＯＣＫ廠17型口徑９ｍｍ制│
│      │                  │        │式自動手槍，槍管內具陸條右旋來復│
│      │                  │        │線，槍號磨滅，經重現結果研判為Ｂ│
│      │                  │        │ＭＥ047，機械性能良好，認具殺傷 │
│      │                  │        │力。                            │
│      │                  │        │                                │
├───┼─────────┼────┼────────────────┤
│四    │美製手槍          │壹支    │槍枝管制編號為0000000000，認係  │
│      │（含彈匣貳個）    │        │貝瑞塔美國廠製ＭＯＤ．92ＦＳ口徑│
│      │                  │        │９ｍｍ制式自動手槍，槍管內具陸條│
│      │                  │        │右旋來復線，槍號為ＢＥＲ011703，│
│      │                  │        │機械性能良好，認具殺傷力。      │
│      │                  │        │                                │
├───┼─────────┼────┼────────────────┤
│五    │捷克製手槍        │壹支    │槍枝管制編號為0000000000，認係捷│
│    │（含彈匣貳個）    │        │克製ＣＺ  75  ＣＯＭＰＡＣＴ型口│
│      │                  │        │徑９ｍｍ制式自動手槍，槍管內具陸│
│      │                  │        │條右旋來復線，槍號為01655，機械 │
│      │                  │        │性能良好，認具殺傷力。          │
│      │                  │        │                                │
├───┼─────────┼────┼────────────────┤
│六    │子彈              │玖顆    │其中顆認係制式口徑０．３５７吋│
│      │                  │        │子彈，另陸顆係制式口徑９ｍｍ子彈│
│      │                  │        │，均具殺傷力。（惟於鑑驗時已試射│
│      │                  │        │伍顆，已不具有殺傷力）。        │
│      │                  │        │                                │
├───┼─────────┼────┼────────────────┤
│七    │制式子彈          │壹佰壹拾│認均係制式口徑９ｍｍ子彈，均具殺│
│      │                  │顆      │傷力（惟於鑑驗時試射貳拾顆，已不│
│      │                  │        │具有殺傷力）                    │
│      │                  │        │                                │
├───┼─────────┼────┼────────────────┤
│八    │子彈              │拾顆    │均係口徑０．３５７吋制式轉輪槍子│
│      │                  │        │彈，認均具殺傷力（惟於鑑驗時試射│
│      │                  │        │肆顆，已不具有殺傷力）。        │
│      │                  │        │                                │
├───┼─────────┼────┼────────────────┤
│九    │制式三五七轉輪手槍│壹支    │槍枝管制編號為0000000000，認係仿│
│      │                  │        │ＳＭＩＴＨ＆ＷＥＳＳＯＮ廠口徑０│
│      │                  │        │．３５７吋轉輪手槍製造之仿造槍，│
│      │                  │        │，機械性能良好，認具殺傷力。    │
└───┴─────────┴────┴────────────────┘


司法院資訊處製作；財團法人民間司法改革基金會備份。
